臺灣高等法院臺中分院刑事判決　　　　　　　　　　　九十一年度上易字第六三號
　　上　訴　人　台灣台中地方法院檢察署檢察官
　　被　　　告　乙○○
右上訴人因被告違反毒品危害防制條例案件，不服臺灣台中地方法院九十年度易字第
三三二六號中華民國九十年十一月廿六日第一審判決（起訴案號：臺灣台中地方法院
檢察署九十年度偵字第一五七五九號），提起上訴，本院判決如左：
    主      文
原判決撤銷。
乙○○持有第一級毒品，處有期徒刑參月。如易科罰金，以參佰元折算壹日。扣案之
海洛因貳包（合計淨重０‧一八公克，包裝重０‧五八公克）均沒收銷燬之。
    事      實
一、乙○○前因施用毒品案件，經依台灣台中地方法院先後二次裁定送觀察、勒戒後
    ，均無繼續施用毒品之傾向，並分別經台灣台中地方法院檢察署檢察官以八十八
    年度毒偵字第一一一０號及八十九年度毒偵字第一九六五號處分不起訴確定。其
    後又因施用毒品，經台灣台中地方法院以八十九年沙簡字第五００號判決判處有
    期徒刑四月，如易科罰金以參佰元折算一日確定。又再施用毒品，經台灣苗栗地
    方法院以九十年苗簡字第一九二號判決判處有期徒刑六月，如易科罰金以參佰元
    折算一日確定，（不構成累犯）。詎仍不知悔改，復持有第一級毒品海洛因，經
    警於八十九年七月十七日晚上九時十五分許，在台中縣大甲鎮○○路二五三Ｏ號
    住處，於其身上及該住處客廳櫃子內查獲第一級毒品海洛因兩包，並扣得該第一
    級毒品海洛因兩包（合計淨重Ｏ．一八公克）。
二、案經苗栗縣警察局通霄分局報告臺灣台中地方法院檢察署檢察官偵查起訴。
      理  由
一、訊據被告乙○○固坦承該台中縣大甲鎮○○路二五三０號為其居住處，且該二包
    海洛因均在該處查獲等情不諱，惟矢口否認右揭犯行，並辯稱：該扣案之海洛因
    不是伊所有云云。惟查：
  (一)本件警方係於八十九年七月十七日晚上九時十五分許，在台中縣大甲鎮○○路二
    五三Ｏ號被告住處，查獲白粉二包，經送法務部調查局鑑定結果認確係毒品海洛
    因（合計淨重Ｏ．一八公克、包裝重Ｏ．五八公克），有該局編號第00000
    0000號鑑定通知書一份附於偵查卷可稽。
  (二)對於該扣案之海洛因二包，被告於警訊中稱伊不知係何人所有，警方訊及是否為
    甲○○所有時，被告回答「不是」（見八十九年核退字第二七八七號卷第十五頁
    ），然於偵查時檢察官訊及該查獲海洛因是誰的，被告即改稱「兩包都是甲○○
    的」，對於為何警方查獲時，伊手中有一包海洛因一節，被告則辯稱是甲○○丟
    給伊，伊要丟還給他時，警察就進來了等語（見八十九年核退字第二七八七號卷
    第二九頁反面、九十年偵字第一五七五九號卷第二三頁反面），而原審再訊及該
    二包毒品是誰的，被告竟又改稱伊不知道，亦不清楚是否為甲○○的等語（見原
    審卷第一六頁），於本院復又稱該毒品係甲○○的，是甲○○丟在地上，伊拿起
    來要丟還給甲○○被警察看到等語（見本院卷第二五頁），說詞反覆不一，其所
    辯毒品係甲○○所有云云，真實性顯有可疑。又查，與被告同居一室，為警方查
    獲當時也在場之證人甲○○於警訊、偵查及本院審理時時均證稱扣案之海洛因二
    包係被告所有，第一包海洛因是被告拿在手上看到警方才將毒品丟到地上用音響
    擴音器蓋住等語（見八十九年核退字第二七八七號卷第十六頁反面、九十年偵字
    第一五七五九號卷第十八頁反面、本院卷第第二四頁），雖其於原審審理時證稱
    警方在被告住處查獲的海洛因是伊所有云云（見原審卷第十七頁），然本院就此
    訊問證人甲○○，其證稱伊在原審供稱是伊的，是因為伊想要承擔被告刑責，因
    為當時伊驗尿時有毒品反應，才承擔下來，警訊中所說實在等語（見本院卷第二
    四、二五頁），因此，證人甲○○於原審供稱扣案之二包海洛因係伊所有云云，
    係故為迴護被告之詞，不可採信，應以其於警訊、偵查及本院審理時之證詞方為
    可採。且依常情查獲毒品係被告住處，故本件扣案之二包海洛因確係被告所持有
    無疑，被告辯稱扣案之二包海洛因非其所有云云，並非實在，無足採信。本件事
    證明確，被告犯行，堪予認定。
二、核被告所為，係犯毒品危害防制條例第十一條第一項之持有第一級毒品罪。原審
    未予詳查，遽認不能證明被告犯罪，而為無罪之諭知，尚有未合。檢察官上訴意
    旨據以指摘原判決不當，為有理由，自應由本院將原判決予以撤銷改判。爰審酌
    被告之素行、及其持有之海洛因對於人之身心及社會治安構成潛在之危害、犯罪
    之動機、手段、目的、所生危害、犯罪後飾詞狡辯之態度等一切情狀，量處如主
    文第二項所示之刑。又被告於犯罪行為後，刑法第四十一條業於九十年一月四日
    修正，同月十日公布，同月十二日生效，該條第一項修正規定：「犯最重本刑為
    五年以下有期徒刑以下之刑之罪，而受六個月以下有期徒刑或拘役之宣告，因身
    體、教育、職業、家庭之關係或其他正當事由，執行顯有困難者，得以一元以上
    三元以下折算一日，易科罰金。但確因不執行所宣告之刑，難收矯正之效，或難
    以維持法秩序者，不在此限。」，是經比較新舊法結果，被告所犯上開之罪，其
    行為後依修正之刑法第四十一條第一項前段規定，仍得易科罰金，於被告並非不
    利，是依刑法第二條第一項前段規定，應適用裁判時之法律即修正後之刑法第四
    十一條第一項前段規定，就被告上開所處之刑，為易科罰金折算標準之諭知。至
    扣案之海洛因二包（合計淨重○‧一八公克）係違禁物，應依毒品危害防制條例
    第十八條第一項前段宣告沒收並銷燬之。
據上論結，應依刑事訴訟法第三百六十九條第一項前段、第三百六十四條、第二百九
十九條第一項前段，毒品危害防制條例第十一條第一項、第十八條第一項前段，刑法
第十一條前段、第四十一條第一項前段、罰金罰鍰提高標準條例第二條，判決如主文
。
本案經檢察官丙○○到庭執行職務。
中      華      民      國      九十一  年      一      月      二十九  日
                                臺灣高等法院臺中分院刑事第一庭
                                      審判長法  官  陳  紀  綱
                                            法  官  陳  登  源
                                            法  官  蕭  錦  鍾
右正本證明與原本無異。
不得上訴。
                                            書記官  蘇  昭  文
中      華      民      國      九十一  年      一      月      二十九  日
毒品危害防制條例第十一條第一項：持有第一級毒品者，處三年以下有期徒刑、拘役
或新臺幣五萬元以下罰金。
                                                                        Ａ
